【裁判字號】    99,上訴,933
【裁判日期】    990603
【裁判案由】    違反毒品危害防制條例
【裁判全文】
臺灣高等法院高雄分院刑事判決
上  訴  人
即  被  告  甲○○
選任辯護人  陳煜昇  律師
            張永昌  律師
上列上訴人因違反毒品危害防制條例案件，不服臺灣高雄地方法
院99年度訴字第194 號中華民國99年4 月14日第一審判決（起訴
案號：臺灣高雄地方法院檢察署98年度偵字第20406 號），提起
上訴，本院判決如下：
     主  文
上訴駁回。
     理  由
一、按不服地方法院之第一審判決而上訴者，應向管轄第二審之
    高等法院為之，上訴書狀應敘述具體理由，刑事訴訟法第36
    1 條第1 項、第2 項定有明文。而所謂不服第一審判決之具
    體理由，必係依據卷內既有訴訟資料或提出新事證，指摘或
    表明第一審判決有何採證認事、用法或量刑等足以影響判決
    本旨之不當或違法，而構成應予撤銷之具體事由，始克當之
    （例如：依憑證據法則具體指出所採證據何以不具證據能力
    ，或依憑卷證資料，明確指出所為證據證明力之判斷如何違
    背經驗、論理法則）；倘僅泛言原判決認定事實錯誤、違背
    法令、量刑失之過重或輕縱，而未依上揭意旨指出具體事由
    ，或形式上雖已指出具體事由，然該事由縱使屬實，亦不足
    以認為原判決有何不當或違法者（例如：對不具有調查必要
    性之證據，法院未依聲請調查亦未說明理由，或援用證據不
    當，但除去該證據仍應為同一事實之認定），皆難謂係具體
    理由，俾與第二審上訴制度旨在請求第二審法院撤銷、變更
    第一審不當或違法之判決，以實現個案救濟之立法目的相契
    合，並節制濫行上訴。又第二審法院認為上訴書狀未敘述理
    由或上訴有刑事訴訟法第362 條前段之情形者，應以判決駁
    回之，同法第361 條第2 項、第367 條前段定有明文。是上
    訴書狀全未敘述理由者，應先命補正；已敘述理由但不具體
    者，毋庸命補正，應由第二審法院以判決逕予駁回上訴，未
    依法駁回者，有受理訴訟不當之違法，此有最高法院24年度
    總會決議第93號提案(四)可資參照，及該院所著97年台上字第
    892 號、第3889號判決，足資參考。
二、本件上訴人即被告甲○○於民國99年4 月23日收受原審判決
    後，在上訴期間內之同年5 月3 日亦向本院提起上訴，上訴
    理由意旨略以：依向來之實務見解以觀，違犯毒品危害防制
    條例之案件，除得依該條例第17條規定減輕或免除刑度外，
    尚可再依刑法第60條及第59條之規定減輕其刑；而刑法第59
    條之酌量減輕其刑，只要犯罪之情狀，在客觀上足以引起一
    般同情，認為即使予以宣告法定低度刑期，猶嫌過重者，即
    有其適用。本件被告之犯行，相對於長期販賣大量毒品之大
    盤毒梟而言，若處以該法定最輕本刑，實嫌過重，其情狀應
    認尚堪憫恕，有依刑法第59條規定減輕其刑之必要。原審判
    決未審及此，未予被告依該規定再為第2 次之減刑，顯有疏
    漏。爰狀請撤銷原判決，除適用毒品危害防制條例第17條規
    定外，再依刑法第59、60條之規定，予以酌減其刑云云，有
    其上訴理由狀在卷可稽（見本院卷第5-8 頁）。惟按，量刑
    輕重，係屬事實審法院得依職權自由裁量之事項，苟已斟酌
    刑法第57條各款所列情狀，而未逾越法律所規定之法定刑度
    範圍，或濫用其權限，即不得任意指摘為違法，業經最高法
    院著有72年台上字第6696號、75年台上字第7033號判例足資
    參照。而刑法第57條規定科刑時應審酌犯罪者犯罪之一切情
    狀，並例示應注意之事項，以為科刑輕重之準據；第59條規
    定係犯罪情狀顯可憫恕，賦予法院以酌減之權。故前者為量
    刑之標準，後者為酌減之依據，兩者雖然有別；然刑法第59
    條規定，犯罪之情狀可憫恕者，得酌量減輕其刑，同法第57
    條規定，科刑時應審酌一切情狀，尤應注意所列事項（共10
    款）為科刑重輕之標準，兩條適用上固有區別，但該2 條同
    屬審判人員自由裁量之職權範圍，有最高法院62年度第1 次
    刑庭庭長會議決議（四）決議、70年度第6 次刑事庭會議決
    議可資遵循。
三、經查，被告甲○○因本件違反毒品危害防制條例之販賣第一
    級毒品案件，業經原審綜以：被告所為之販賣第一級毒品海
    洛因3 次犯行，均係犯毒品危害防制條例第4 條第1 項販賣
    第一級毒品罪，各次販賣前持有海洛因之行為，為其後之各
    次販賣行為所吸收，均不另論罪。且依毒品危害防制條例所
    定之販賣毒品罪之構成要件文義，並無從認定立法者本即預
    定該犯罪之本質，必有數個同種類行為而反覆實行之集合犯
    行，故販賣毒品罪，難認係集合犯（96年度臺上字第6048號
    判決意旨參照），而被告所為本件販賣海洛因犯行，時地並
    非密接，亦難認屬接續犯，應認被告3 次販賣第一級毒品犯
    行，均犯意各別，予以分論併罰。又被告於98年7 月7 日偵
    訊時坦認犯行（見偵卷第3-4 頁），並於原審準備程序及審
    理中亦自白上開犯行（見原審審訴卷第21頁、訴字卷第43頁
    ），是依現行毒品危害防制條例第17條第2 項規定減輕其刑
    。復爰審酌被告為牟私利而販賣海洛因，所為戕害他人身心
    健康，犯罪所生危害非輕，應予非難，衡以本件被告販賣次
    數為3 次，販賣所得僅新臺幣（下同）1500元，獲利非豐，
    非屬大規模販毒，情節相對較輕，及其智識程度、生活狀況
    等一切情狀，分別量處有期徒刑16年，並定其應執行之刑為
    有期徒刑20年，以示懲儆。已詳敘所憑之證據與認定之理由
    ，而為論敘，其量刑並已審酌被告雖販賣3 次，惟販賣所得
    僅1500元，獲利非豐，非屬大規模販毒，情節相對較輕等一
    切情狀，而分別量處有期徒刑16年（見原判決第4 頁第9-14
    行），經核並無違背經驗法則或論理法則。況量刑與是否依
    刑法第59條予以酌減，均係原審得依職權自由裁量之事項，
    而其量刑既在法定刑範圍之內，並未逾越法律規定之法定刑
    度，縱未依刑法第59條之規定予以酌減，均難以此據為指摘
    原判決不當之理由。是被告固依前揭情詞提起上訴，然洵難
    謂已依據卷內既有訴訟資料或其他新事證而敘述具體理由。
四、從而，被告仍執業經原審調查審認之量刑情狀提起上訴，徒
    以原審未再依刑法第59條予以酌減刑，指摘原審判決有量刑
    過重之不當云云。經核係未依據卷內既有訴訟資料或提出新
    事實、新證據指出原判決有何不當或違法，而足以影響判決
    本旨，為構成應予撤銷之具體指摘事由。是其上訴指稱原審
    判決尚有漏未審度之違誤，請求撤銷原判決，顯屬未敘述具
    體理由。按之上開規定，被告上訴要屬違背法律上之程式，
    自應由本院依刑事訴訟法第367 條前段、第372 條規定，不
    經言詞辯論逕行判決如主文。
中    華    民    國    99    年    6     月    3     日
                  刑事第三庭    審判長法  官  莊崑山
                                      法  官  唐照明
                                      法  官  莊松泉
以上正本證明與原本無異。
如不服本判決應於收受本判決後10日內向本院提出上訴書狀，其
未敘述上訴理由者，並得於提起上訴後10日內向本院補提理由書
狀（均須按他造當事人之人數附繕本）「切勿逕送上級法院」。
中    華    民    國    99    年    6     月    3     日
                                      書記官  葉淑華

司法院資訊處製作；財團法人民間司法改革基金會備份。
